臺灣高等法院花蓮分院刑事判決　　　　　　九十三年度上更(一)字第八號
　　上　訴　人　臺灣臺東地方法院檢察署檢察官
　　上　訴　人
　　即　被　告　戊○○
　　選任辯護人　吳漢成律師
右上訴人等因被告傷害致死案件，不服臺灣臺東地方法院九十年度交訴字第二八號中
華民國九十年七月三十日第一審判決（起訴案號：臺灣臺東地方法院檢察署九十年度
偵字第七０八號、第七三五號），提起上訴，經最高法院發回，本院判決如左：
    主  文
原判決撤銷。
戊○○因過失致人於死，處有期徒刑壹年。緩刑肆年。
    事  實
一、戊○○於民國（下同）九十年三月二十八日晚間十時三十五分許，駕駛車牌號碼
    Ｅ七─二五八八號自用小客車搭載丁○○，車行至臺東縣臺東市○○街六二號其
    友人乙○○住處前，見其友人蘇賢之機車停放該處，乃坐於車內與蘇賢、乙○○
    聊天。迄同日晚間十時四十五分許，戊○○與丁○○有事欲先行離開，而蘇賢因
    為不讓戊○○等離去，就全身趴在戊○○駕駛之車號Ｅ七─二五八八號自用小客
    車前方之引擎蓋上，雙手並抓住該小客車前方之擋風玻璃兩側。戊○○應注意其
    如啟動汽車行駛可能導致蘇賢跌落，且依當時情形又無不能注意之情事，竟能注
    意而疏未注意，但因有事要離開，乃以啟動車輛向蘇賢表示離開決心，而啟動車
    輛引擎後以時速約五公里之速度稍加行駛後煞車，再以時速十、二十公里之速度
    行駛約二十公尺煞車，導致蘇賢無法抓住擋風玻璃兩側而從引擎蓋滑落至地面，
    使蘇賢頭部撞擊地面，因此受有頭部外傷併嚴重腦水腫、嚴重腦挫傷、蜘蛛網膜
    下出血及臚骨骨折等傷害。經送醫急救後於同年月三十一日晚間十時四十五分許
    ，因臚內出血不治死亡。
二、案經被害人蘇賢之父己○○、母丙○○告訴及臺灣臺東地方法院檢察署檢察官據
    報相驗後自動檢舉偵查起訴。
    理  由
一、前揭事實訊據被告戊○○固坦承有於右揭時、地，在被害人蘇賢全身趴在其車輛
    前方引擎蓋時，以時速五公里之速度行駛其車輛，且被害人在其煞車時跌落地面
    等情；惟矢口否認有何犯行，辯稱：我有叫蘇賢離開，他不下來，我才慢慢開車
    ，希望他因此下車；沒想到他要下來時，腳沒踩好，才跌到地面云云。經查：
    (一)證人乙○○即在場目擊者證陳：蘇賢趴在引擎蓋說不讓你們走，當時戊○○有
      叫蘇賢走開，但蘇賢仍然趴在車子引擎蓋上未離去，於是戊○○便開動自小客
      ....但開動一下戊○○就踩剎車，車子有完全停止，戊○○又馬上加油行駛至
      約廿公尺許，戊○○又剎車，蘇賢於是就在戊○○自小客Ｅ七－二五八八號引
      擎蓋上掉下去且有聽到東西著地的聲音（警訊卷第三頁以下）；因戊○○有先
      開車再停車後，又開第二次車這時就以上開速度距離為之，後來陳某剎車時蘇
      賢就掉下去，蘇賢就右耳流血。（偵卷第三十八頁以下）；....聊完天後，丁○○及戊○○要先走，蘇賢就開玩笑的不讓他們二人走，....是戊○○在駕車
      ，車速很慢開了約五公尺後有煞車，蘇賢並有往下滑，第二次....蘇賢就跌到
      車下，....戊○○就開車往後停在大同路口並下車查看 (原審卷第三十六頁）
      ，核與被告於偵查中先稱：行駛約十五公尺就慢慢踩煞車，當時蘇賢已從引擎
      蓋上面滑下至一半，繼續慢慢踩煞車至二十公尺，蘇賢整個人滑下來等語（詳
      相驗卷第六頁）。其繼而在原審稱：其二次開車時速均僅四、五公里，第一次
      開約二十公尺後慢慢煞車，蘇賢沒有往下滑；第二次約開十幾公尺後，蘇賢慢
      慢往下滑，就煞第二次車，蘇賢才從引擎蓋掉到地上等語（見原審卷第二十三
      頁）。是以，乙○○證述與被告所供相同，則被告確於案發時踩剎車二次，而
      致蘇賢滑落之事實已堪認定。至被告於本院稱：被害人蘇賢要下來時沒有踩好
      ，才跌到地面之情節或證人丁○○即案發時乘坐前座右側者證陳：被告行車時
      速僅四、五公里，是開動後再慢慢煞車，只煞一次車，戊○○煞車後，蘇賢因
      手未抓住，便掉下來撞擊後腦之情節（相驗卷第十二頁、原審卷第二十二頁、
      本院卷第五十六頁以下），均係因被害人蘇賢之父己○○、母丙○○對二人提
      起告訴（嗣經檢察官處分不起訴處分確定），二人避重就輕之詞，況被告為駕
      車之人，自對自己行為知之，再佐以乙○○目睹情形與所供相符，則乙○○證
      詞之價值自可憑信如上述，被告改異前詞、證人丁○○之詞均無可採信。
    (二)被害人蘇賢確因前開跌落地面之事故致臚內出血死亡，業經臺灣臺東地方法院
      檢察署檢察官督同法醫師相驗屬實，製有勘驗筆錄、相驗屍體證明書、驗斷書
      及照片十八幀在卷可資佐證。
二、按刑法第二百七十七條第二項之傷害致人於死罪，係以不法侵害人之身體之故意
    ，實施之傷害行為，致生被害人死亡之結果，客觀上行為人能預見其結果之發生
    ，乃使其就該死亡之結果負刑責，此與刑法第二百七十六條第一項因過失致人於
    死罪，係處罰行為人疏於注意致發生被害人死亡之結果者，並非相同（本院五十
    三年台非字第五○號判例參照）。又按刑法上之故意，有直接故意與間接故意之
    分，前者係指行為人對於構成犯罪之事實，明知並有意使其發生；後者則係指行
    為人對於構成犯罪之事實，預見其發生，而其發生並不違背其本意而言。是以，
    本件應加審酌之點是被告有無傷害被告之直接故意或不確定故意？再查：
    (一)證人乙○○證陳：聊完天後，丁○○及戊○○要先走，蘇賢就開玩笑的不讓他
      們二人走，....是戊○○在駕車，車速很慢開了約五公尺後有煞車，蘇賢並有
      往下滑，第二次....蘇賢就跌到車下，....當時蘇賢與戊○○沒有爭吵？（原
      審卷第三十六頁以下）；丁○○證陳：當時無發生爭吵；於本院證陳：戊○○
      並沒有對蘇賢發脾氣等語 (本院卷第六十頁），再佐以，案發當時，係被告見
      蘇賢機車停在乙○○家門口即停車與蘇賢聊天，而蘇賢不讓其離開，而趴在戊○○車上，其意顯在欲與被告多聚一會，顯見二人情誼非淺，則被告啟動引擎
      ，係出於傷害蘇賢之意？或僅在告知蘇賢他真的要離開了？當以後者較符合經
      驗法則，實難認被告有傷害蘇賢之直接故意自明。
    (二)被害人蘇賢身高一七三公分，示雙手打開亦約有一七三公分，而引發事故之車
      輛係鈴木ESCUDO吉普車，此吉普車車寬一六三公分，有車廠目錄一份在卷（本
      院卷第八十五頁），以被害人身材全身趴在小型吉普車上，雙手打開，依經驗
      法則應可捉住擋風玻璃兩側，而吉普車引擎蓋的角度幾與地面平行，且吉普車
      車頭除原有保險桿外，另外有加裝保險桿之碰撞桿，此一碰撞桿，以被害人當
      時的姿勢，此裝備自可充當被害人踩踏之位置，而依乙○○證詞被告行車速率
      約十、二十公里、約行駛二十公尺、被告踩剎車（偵卷第三十八頁、原審卷三
      十六頁），則當時行車速顯未至十、二十公里，非如常態行車速度後之突踩剎
      車情狀可擬，則依經驗法則，當可確信被害人蘇賢不致跌落自明，再佐以吳美
      英於檢察官偵查時證以：戊○○未說人死，頂多賠十萬等語（偵卷 (七０八號
      ）第七頁），是以，依公訴人所提之證據方法尚難證明被告有不確定傷害故意
      自明。
    (三)綜上，被告無傷害蘇賢之故意自明，惟當時被告應注意並能注意且無不能注意
      之情事，竟未將被害人先行勸離再開車，是其駕車行為顯有過失。又被害人蘇
      賢確因本件事故導致臚內出血死亡，故被告過失行為與被害人死亡結果間，自
      具有相當因果關係。綜上各情，本件事證明確，被告犯行堪予認定。
三、核被告所為，係犯刑法第二百七十六條第一項之過失致死罪。公訴人認被告係犯
    刑法第二百七十七條第二項前段之傷害致死罪，起訴法條容有未洽，應予變更。
    原審未詳為推求，論處被告傷害致死罪責，自有未當。檢察官上訴謂原審量刑過
    輕，並無理由；惟被告上訴意旨指摘原判決不當，則為有理由，應由本院撤銷改
    判。爰審酌被告與被害人原為好友，本件係被告一時疏失導致被害人死亡，及被
    告在本院已與告訴人達成民事和解之犯罪後態度等一切情狀，量處如主文第二項
    所示之刑。另本件事故處理員警甲○○到場後，係先由在場被告之友人乙○○告
    知肇事人後，再經員警訊問被告一節，業據證人甲○○證述明確，故被告並不符
    合對於未發覺之罪自首之情形，附此敘明。末查，被告前未曾受有期徒刑以上刑
    之宣告，有台灣高等法院被告全國前案紀錄表在卷可按，被告因一時疏失罹犯刑
    典，且已與被害人家屬達成民事和解加以賠償，被害人家屬亦請求本院對被告從
    輕發落；是被告經此刑之宣告後，應知警惕而無再犯之虞，本院因認暫不執行其
    刑為適當，併予以宣告緩刑四年，用啟自新。
據上論斷，應依刑事訴訟法第三百六十九條第一項前段、第三百六十四條、二百九十
九條第一項前段、第三百條，刑法第二百七十六條第一項、第七十四條第一款，罰金
罰鍰提高標準條例第一條前段，判決如主文。
本案經檢察官崔紀鎮到庭執行職務。
中      華      民      國      九十三      年    十一    月   二十五   日
                                    審判長法官  謝  志  揚
                                          法官  莊  謙  崇
                                          法官  陳  淑  媛
右正本證明與原本無異。
檢察官如不服本判決，應於送達後十日內，向本院提出上訴狀。其未敘述理由者，並
應於提出上訴狀後十日內向本院補提理由狀(須附繕本)。
被告不得上訴。
                                        書記官  邱  廣  譽
中      華      民      國      九十三      年    十二    月     一     日
